【裁判字號】    98,交聲,153
【裁判日期】    980702
【裁判案由】    違反道路交通管理處罰條例聲明異議
【裁判全文】
臺灣苗栗地方法院交通事件裁定         98年度交聲字第153號
原處分機關  交通部公路總局新竹區監理所苗栗監理站
異  議  人
即受處分人  甲○○
上列異議人即受處分人因違反道路交通管理處罰條例案件，對於
交通部公路總局新竹區監理所苗栗監理站於民國98年5 月25日所
為之竹監苗字第裁54-F00000000號處分（原舉發案號：苗縣警交
字第F00000000 號）聲明異議，本院裁定如下：
    主  文
異議駁回。
    理  由
一、按汽車駕駛人，行車速度，超過規定之最高時速，或低於規
    定之最低時速，除有第43條第1 項第2 款情形外，處新臺幣
    1,200 元以上2,400 元以下罰鍰；汽車駕駛人違反第40條規
    定者，並記違規點數1 點，道路交通管理處罰條例第40條、
    第63條第1 項第1 款分別定有明文。次按汽車駕駛人駕駛汽
    車，其行車速度超過規定之最高時速未滿20公里，嗣為警逕
    行舉發，而未逾舉發通知單上所載之應到案日期到案，經主
    管機關調查後仍認定有上開違規行為者，依違反道路交通管
    理事件統一裁罰基準表規定，須處以1,600 元之罰鍰。又汽
    車駕駛人之行為經以科學儀器取得證據資料證明其行為違規
    ，當場不能或不宜攔截製單舉發者，得逕行舉發，道路交通
    管理處罰條例第7 條之2 第1 項第7 款亦定有明文。
二、原處分意旨略以：異議人即受處分人甲○○於民國98年1 月
    10日10時39分許，駕駛車牌號碼8B-6522 號自用小客貨車，
    行經台三線129.5 公里處為苗栗縣警察局大湖分局南湖派出
    所員警舉發「此路段限速60公里，駕駛人行車速度經測時速
    73公里，超速13公里（未滿20公里）」違規；嗣異議人於舉
    發通知單所載期限內到案申訴，經原處分機關函請原舉發單
    位查覆後，仍認異議人有上開違規行為明確，乃依道路交通
    管理處罰條例第40條、第63條第1 項第1 款暨違反道路交通
    管理事件統一裁罰基準及處理細則第41條第4 項規定，於98
    年5 月25日裁處異議人罰鍰新臺幣1,600 元，並記違規點數
    1 點，原處分並無不法等語。
三、異議意旨略以：上開時、地並未設置警告標誌，舉發單位僅
    是為了提供照片而掛於電桿，照後即撤除，否則不會有事後
    地點不同之照片即台三線137 公里及異議人所提出之無標誌
    照片；本件應究明者為舉發單位可否隨意設置臨時標置？若
    可，當時是否有設置臨時標誌？標誌是否可掛於電桿？舉發
    地點是否有距離100 公尺以上？標誌牌規格、設立高度是否
    可自行設計？為此向法院聲明異議，請求撤銷原處分等語。
四、經查：
（一）異議人於98年1 月10日10時39分許駕駛車牌號碼8B-6552
      號自用小客貨車，行經台三線129.5 公里處，經雷達測速
      照相器測得時速73公里，超速13公里乙節，有苗栗縣警察
      局苗縣警交字第F00000000 號舉發違反道路交通管理事件
      通知單暨採證照片、裁決書、送達證書各1 份在卷可稽。
（二）再據本件原舉發單位即苗栗縣警察局大湖分局舉發本件違
      規所使用之雷達測速儀，每年均依規定送經濟部標準檢驗
      局檢驗且領有合格證書（檢定日期97年12月4 日，有效期
      限98年12月31日，檢定合格單號碼：M0GA0000000A、
      M0GA00 00000B） ，有該舉發單位提出之經濟部標準檢驗
      局雷達測速儀檢定合格證書1 份附卷可稽，是其儀器之準
      確性應可採信。而該儀器係以發射雷達波之方式感應測試
      ，並已設定照相時速，行經之車輛如超過規定速度，即感
      應照相，而非以地面埋設感應線圈之方式，故車輛如靜止
      或未超過設定速度，該儀器則不會感應照相，足認該測速
      照相設備所攝得之照片，確屬可信。又觀諸卷附之採證照
      片，車牌號碼8B-6552 號自小客貨車位置在照片之右方，
      而照片中之違規時間及異議人之行車時速均清晰可辨，足
      徵本件違規照片係於機器有效期限內，依正常使用流程所
      拍攝，則原舉發警員取締本件異議人駕車超速違規應無誤
      判之虞。
（三）異議人雖以前詞置辯，然按標誌、標線、號誌之設置目的
      ，在於提供車輛駕駛人及行人有關道路路況之警告、禁制
      、指示等資訊，以便利行旅及促進交通安全，道路交通標
      誌標線號誌設置規則第2 條定有明文。故設置警告標示之
      旨，即在提醒用路人遵守道路交通管理規則，以維護交通
      秩序並確保其生命身體財產安全，達到依行車速限駕駛進
      而維護行車安全之最大效益，尚非謂如有違反，駕駛人超
      速行駛之違規行為即應不罰，應甚明確。再按汽車駕駛人
      行車速度超過規定之最高速限，經採用固定或非固定式科
      學儀器取得證據資料證明者，於一般道路須至少於100 公
      尺，於高速公路、快速公路須至少於300 公尺前，明顯標
      示之，道路交通管理處罰條例第7 條之2 第3 項，固訂有
      明文，然衡其立法用意，不外表明科處違規人行政裁罰之
      目的在敦促駕駛人依行車速限駕駛，是以科學儀器採證，
      由主管機關在明顯處告示，用以提醒駕駛人依道路限速行
      駛，以期在駕駛人避免受罰之心理下，達到依行車速限駕
      駛，進而維護行車安全之最大效益，尚非謂如有違反上開
      注意規定，駕駛人超速行駛之違規行為即應不罰，是異議
      人主張違規地點未設警告標示而不應處罰云云，其立論已
      非無疑。況違規事實發生當日執勤員警進行超速取締，已
      於該路段前方設置活動式（得以拆卸）警告標誌，有現場
      照片2 張在卷可稽。而依據原舉發單位所提出之照片原始
      檔案，其建檔時間顯示為98年1 月10日，足徵上開照片確
      係於違規事實發生當日拍攝，核與證人即本件舉發員警張
      盛清於98年6 月17日本院調查時到庭具結證述：「（在照
      相機之後有無設警告標誌？）有，在100 公尺以前，是我
      本人設置的」、「（該警告標誌內容為何？）前有測速照
      相」、「（是何時擺的？）在照相之前擺的，我是先放警
      告牌，才放照相機」、「（你的勤務結束後，警告牌是否
      會拿走？）會」、「（那牌子是誰的？）是警察局統一製
      發的」、「（你今日庭呈的警告牌懸掛照片是何時拍的？
      ）當天拍的，照片檔有時間，但洗出來的照片沒有時間」
      、「（為何你當天會先拍下來？）我們會先把照片拍下」
      、「（一般會先拍嗎？）會」等語相符，益徵違規事實發
      生當時，執勤員警業於取締違規地點前放置警告標誌，已
      足以提醒駕駛人於該路段應注意不得超速，且異議人亦自
      承知悉該路段速限60公里等語（見本院卷第23頁），是異
      議人本應隨時保持不超越最高速限之速度行駛，卻仍超速
      行駛，則該超速違規之責任應歸於異議人甚明。
（四）異議人雖質疑舉發單位無權設置警告標誌，及該警告牌上
      未有速限標誌，與一般警告標示牌不同云云，然道路交通
      管理處罰條例第7 條之2 第3 項所稱之「明顯標示」，揆
      諸前揭說明，僅係提醒駕駛人作用，於法律上未有制式化
      規定，縱認上開警示牌規格、設立高度等與其他道路警示
      牌有異，亦難認定該警示牌違法。況駕駛人在一般道路、
      高速公路或快速道路依照規定速限行駛之義務，並不因警
      察機關有無在裝設測速儀器前方道路之明顯處豎立明顯標
      示而有差別，駕駛人亦不能僅因其在通過裝有測速儀器之
      路段前，並未察覺任何明顯之告示牌或警告標誌，即可遽
      謂其無須依限速行駛或得任意超速而免於受罰（臺灣高等
      法院臺中分院96年度交抗字第914 號、98年度交抗字第36
      6 號等裁定意旨參照）。異議人既係考領合法駕駛執照之
      駕駛人，應當知悉並遵守前開有關一般道路限速之規定，
      猶不得僅因上開路段未設置警告標誌即無須依限速行駛或
      得任意超速而免於受罰，異議人上開所辯，洵非可採。從
      而，異議人有於上開路段超速行駛之行為，且經合法舉發
      一事堪予認定，本件事證明確，應依法論科。
五、綜上所述，異議人確有前揭汽車駕駛人行車速度超過規定最
    高速限（20公里以上未滿40公里）之違規行為，原處分機關
    依道路交通管理處罰條例第40條、第63條第1 項第1 款規定
    及違反道路交通管理事件統一裁罰基準表，裁處異議人罰鍰
    1,600 元，並記違規點數1 點，核無違法或不當之情事，異
    議人之異議為無理由，應予駁回。
六、據上論斷，應依道路交通管理處罰條例第87條第2 項，道路
    交通案件處理辦法第19條規定，裁定如主文。
中    華    民    國    98    年    7     月    2     日
                  交通法庭  法  官  林 卉 聆
上正本證明與原本無異。
如不服本裁定應於送達後5 日內向本院提出抗告狀。
                            書記官  楊 慧 萍
中    華    民    國    98    年    7     月    2     日


司法院資訊處製作；財團法人民間司法改革基金會備份。
